【裁判字號】    95,再,5
【裁判日期】    950425
【裁判案由】    清償借款
【裁判全文】
臺灣高等法院高雄分院民事判決             95年度再字第5號
再審原告  甲○○
再審被告  乙○○
上列當事人間清償借款事件，再審原告對於民國86年6 月10日臺
灣高雄地方法院86年度訴字第227 號、87年5 月4 日本院86年度
上字第525 號確定判決提起再審，本院判決如下：
    主  文
再審之訴駁回。
再審訴訟費用由再審原告負擔。
    事實及理由
一、再審原告主張：再審原告與再審被告間並無新台幣803016元
    之金錢債權債務關係，前程序第一審法院即臺灣高雄地方法
    院86年度訴字第227 號民事判決，竟將訴外人楊德奇債務認
    定為再審原告債務，而為不利於再審原告之判決，經再審原
    告不服提起上訴後，本院86年度上字第525 號民事判決，竟
    無視於再審被告偽造文書及兩造間並無債權債務關係等事實
    ，依舊為不利於再審原告之認定，並駁回再審原告前開上訴
    ，致不當拍賣再審原告房子，自應廢棄上開確定判決云云。
    爰提出後述證物，依民事訴訴法第496 條第1 項第9 款、第
    497 條、第507 條規定提起本件再審之訴。再審聲明：（一
    ）臺灣高雄地方法院86年度訴字第227 號、本院86年度上字
    第525 號確定判決廢棄。（二）上廢棄部分，再審被告在第
    一審之訴駁回。（三）再審及前程序第一、二審訴訟費用由
    再審被告負擔。
二、惟按以為判決基礎之證物係偽造或變造者提起再審之訴，須
    以宣告有罪之判決確定，或因證據不足以外之理由，而不能
    為有罪之確定判決者為限，始得提起，民事訴訟法第496 條
    第1 項第9 款、第2 項，定有明文。本件姑不論再審原告就
    其主張再審被告偽造抵押權設定契約書、借據等文書致遭判
    決偽造文書罪等事實，並未舉證以實其說。況再審原告於前
    程序中係抗辯先簽抵押權設定契約書、借據等而實無收受借
    款，核其情節已與抵押權設定契約書等、借據係遭偽造不同
    ，復經原確定裁判不採而一一批駁（86年度訴字第227 號卷
    6 至7 頁、33至35頁），此經本院調閱前程序訴訟卷宗審認
    無誤。其依本款規定，提起再審之訴，要非可採。
三、次按除前條規定外，其經第二審確定之判決，如就足影響於
    判決之重要證物，漏未斟酌者亦得提起再審之訴，固為民事
    訴訟法第497 條定明。本件再審原告提出之證物，依序為原
    審85年執字第1105號分配表、88年執字第13026 號執行命令
    （88年5 月28日、同年11月2 日）、86年訴字第227 號函、
    90執字第48059 號執行命令、91年度補字第855 號裁定、91
    年度訴字第1946號裁定，稽之上開證物內容，分配表於前程
    序即已提出，並經原確定判決認定（同上卷5 頁），其餘證
    物則均作成於前程序判決即87年5 月4 日（言詞辯論期日為
    同年4 月28日）後，該等證物在前程序既尚未存在，即與該
    條規定漏未斟酌情節不符，其執此款規定提起本件再審之訴
    ，亦屬無據。
四、末查民事訴訟法第507 條，係針對確定裁定如有同法第496
    條第1 項、第497 條之情形者，得準用該編規定聲請再審之
    規定，本件再審原告提起再審之訴之判決為原審86年度訴字
    第227 號、本院86年上字第525 號確定判決，此據其於準備
    程序中陳明在卷（本卷15頁），顯非針對確定裁定聲請再審
    ，自無該款之適用。至其嗣後雖具狀表明原審85年度執字第
    1105號、88年度執字第13026 號、90年度執字第48059 號、
    91年度補字第855 號裁定、91年度訴字第1946號裁定等併為
    審酌。然有關上開執行案號所示文件，僅為執行命令等，尚
    與裁定不同，自不得提起再審之訴或聲請再審；另後二份裁
    定，既非確定判決，自亦不得提起再審之訴，均併敘明。
五、綜上所述，再審原告依民事訴訟法第496 條第1 項第9 款、
    第497 條、第507 條提起本件再審之訴，然因並未就再審被
    告偽造抵押權設定契約書、借據等遭判刑確定舉證，另所提
    憑為再審之證物，或於前程序經斟酌而不採，或屬前確定判
    決言詞辯論後始行作成，而非屬重要證物漏未斟酌，且不足
    以影響前判決，並所提再審之訴之客體係確定判決，而非確
    定裁定，故無聲請再審之適用，主張即非實在而無可取。從
    而，其執此提起本件再審之訴，顯無理由，爰不經言詞辯論
    判決駁回之。
六、據上論結，本件再審之訴顯無理由，依民事訴訟法第502 條
    第2 項、第78條判決如主文。
中    華    民    國    95    年    4     月    25    日
                              民事第五庭
                                  審判長法官     蔡明宛
                                  法      官     曾錦昌
                                  法      官     黃國川
以上正本證明與原本無異。
本件不得上訴。
中    華    民    國    95    年    4     月    25    日
                                  書  記  官     梁雅華


司法院資訊處製作；財團法人民間司法改革基金會備份。
